【裁判字號】    97,消債更,19
【裁判日期】    981113
【裁判案由】    更生事件
【裁判全文】
臺灣士林地方法院民事裁定            97年度消債更字第19號
債  務  人  甲○○
上列債務人聲請更生事件，本院裁定如下：
    主  文
債務人甲○○自中華民國九十八年十一月十八日下午五時起開始
更生程序。
命司法事務官進行本件更生程序。
    理  由
一、按債務人與金融機構協商成立者，不得聲請更生或清算，但
    因不可歸責於己之事由，致履行顯有重大困難者，不在此限
    。本條例施行前，債務人依金融主管機關協調成立之中華民
    國銀行公會會員辦理消費金融案件無擔保債務協商機制與金
    融機構成立之協商，準用前項之規定，消費者債務清理條例
    第151 條第5 項、第6 項分別定有明文。次按，債務人不能
    清償債務或有不能清償之虞，且無擔保或無優先權之債務總
    額未逾新臺幣（下同）1,200 萬元者，於法院裁定開始清算
    程序或宣告破產前，得向法院聲請更生，觀諸消費者債務清
    理條例第3 條、第42條第1 項規定自明。又法院開始更生程
    序之裁定，應載明其年、月、日、時，並即時發生效力。法
    院開始更生或清算程序後，得命司法事務官進行更生或清算
    程序，必要時得選任律師、會計師或其他適當之自然人或法
    人一人為監督人或管理人，復為同條例第45條第1 項、第16
    條所明定。
二、聲請意旨略以：伊有不能清償債務情事，前曾依照中華民國
    銀行公會會員辦理消費金融案件無擔保債務協商機制請求共
    同協商債務清償方案，並協商成立，協商條件為每月還款1
    萬8,394 元。然伊於民國97年9 月換新工作，收入減少，每
    月收入扣除上開協商金額後，不足支應生活必要支出。故伊
    確係因不可歸責於己，致履行協商條件顯有重大困難。且伊
    無擔保或無優先權之債務總額未逾1,200 萬元，復未經法院
    裁定開始清算程序或宣告破產，爰向本院聲請更生等語。
三、經查，債務人所主張之上開事實，業據提出債務人94至97年
    度綜合所得稅各類所得資料清單及財產歸屬資料清單（見本
    院卷第21至24頁、第118 至120 頁、第139 頁）、債務人全
    戶戶籍謄本（見本院卷第25至26頁）、財團法人金融聯合徵
    信中心當事人綜合信用報告之協商前置專用債權人清冊（見
    本院卷第37至42頁）、勞工保險被保險人投保資料表（見本
    院卷第78至79頁）、離婚協議書影本（見本院卷第89頁）、
    在職證明書及薪資單影本（見本院卷第90至91頁、第140 至
    141 頁）、債務人金融機構帳戶存摺影本（見本院卷第97至
    105 頁）、應受扶養人教育費支出證明（見本院卷第124 至
    125 頁、第169 至171 頁）、生活支出明細（見本院卷第14
    5 至168 頁）等為證，核閱屬實。且經本院依職權向最大債
    權金融機構國泰世華商業銀行股份有限公司（下稱國泰世華
    銀行）函查協商過程等情屬實，有國泰世華銀行97年7 月31
    日民事陳報狀在卷可考，堪認為真正。次查，依債務人所提
    薪資單影本所示，自98年1 月至98年8 月，債務人平均月薪
    資所得為2 萬2,556 元。是以內政部主計處公佈98年度臺北
    市每人每月最低生活費1 萬4,558 元觀之，債務人每月收入
    2 萬2,556 元，扣除協商金額1 萬8,394 元後，僅餘4,16 2
    元，確不足以支應債務人及其子女最低生活必要支出，債務
    人主張其有不可歸責於己之事由，致履行協商條件顯有困難
    ，當屬實在。此外，債務人復查無消費者債務清理條例第6
    條第3 項、第8 條或第46條各款所定駁回更生聲請之事由存
    在，則債務人聲請更生，應屬有據。揆諸首開說明，應予開
    始更生程序，並命司法事務官進行本件更生程序，爰裁定如
    主文。
中    華    民    國    98    年    11    月    13    日
                  民事第一庭  法      官  李建忠
上為正本係照原本作成。
本件不得抗告。
中    華    民    國    98    年    11    月    13    日
                              書  記  官  朱亮彰


司法院資訊處製作；財團法人民間司法改革基金會備份。
